臺灣臺北地方法院民事裁定              100年度抗字第272號
抗  告  人  方秀琴
相  對  人  黃宏裕
上列當事人間聲請本票准許強制執行事件，抗告人對於中華民國
100年 9月20日本院所為之100年度司票字第8959號民事裁定提起
抗告，本院裁定如下：
    主  文
抗告駁回。
抗告程序費用新臺幣壹仟元由抗告人負擔。
    理  由
一、相對人於原審聲請意旨略以：相對人執有抗告人於民國80年
     1月30日所簽發，金額新臺幣9000萬元，付款地在臺北市，
    利息按年息20%計算，免除作成拒絕證書，到期日100年 1月
    30日之本票 1紙，詎於到期後經提示未獲付款，為此提出本
    票 1紙，聲請裁定就上開金額及依約定年息計算之利息、違
    約金准許強制執行等語。
二、抗告意旨略以：相對人所持之本票已超過 3年有效期限，權
    利消滅、無效，且請求權利已逾15年，亦已消滅，依法應予
    駁回云云。
三、按執票人向本票發票人行使追索權時，得聲請法院裁定後強
    制執行，票據法第 123條定有明文。次按本票執票人，依票
    據法第 123條規定，聲請法院裁定許可對發票人強制執行，
    係屬非訟事件，此項聲請之裁定，及抗告法院之裁定，僅依
    非訟事件程序，就本票形式上之要件是否具備予以審查為已
    足，並無確定實體上法律關係存否之效力，如發票人就票據
    債務之存否有爭執時，應由發票人提起確認之訴，以資解決
    ；又關於本票之票款請求權有無罹於時效而消滅之事項，因
    涉及請求權時效有無中斷、如何計算等事實而待調查認定，
    並非單由票面外觀之形式上記載即得判斷，以非訟事件程序
    審查強制執行許可與否，既無確定實體法律關係存否之效力
    ，此時效消滅之抗辯應屬實體上法律關係之抗辯，應非裁定
    法院所得審酌之事項（最高法院57年臺抗字第76號、56年臺
    抗字第714號判例意旨、最高法院83年度台抗字第227號裁定
    意旨、臺灣高等法院暨所屬法院94年法律座談會民事類提案
    第15號意旨參照參照）。
四、經查，本件相對人主張之事實，業於原審提出與所述相符之
    本票為證，原審就系爭本票為形式上之審查，認其已具備本
    票各應記載事項，合於票據法第 120條規定，屬有效之本票
    ，乃裁定准許強制執行，並無不合。抗告人雖提出票據之時
    效抗辯，惟消滅時效完成後之效力，係採抗辯權發生主義，
    債權於時效完成後，僅債務人於債權人請求時得拒絕給付而
    已，其債權本身仍然存在，此種拒絕給付之抗辯權，屬於實
    體法律關係之抗辯，尚非法院於非訟程序中所得審酌，依前
    開說明，應由抗告人提起確認之訴，以資解決。從而，本件
    抗告為無理由，應予駁回，爰裁定如主文。
五、據上論結，本件抗告為無理由，依非訟事件法第46條、第21
    條第2項、第24條第1項， 民事訴訟法第495條之1第1項、第
    449條第1項、第78條，裁定如主文。
中    華    民    國   100    年    11    月    3     日
                  民事第三庭    審判長法  官    郭美杏
                                      法  官    趙雪瑛
                                      法  官    曾益盛
以上正本係照原本作成。
如不服本裁定應於送達後10日內向本院提出抗告狀，並繳納抗告
費新臺幣1,000元。
中    華    民    國   100    年    11    月    3     日
                                      書記官    蔡雲璽